【裁判字號】    88,訴,1398
【裁判日期】    890726
【裁判案由】    毒品危害防制條例
【裁判全文】
臺灣板橋地方法院刑事判決                        八十八年度訴字第一三九八號
    公  訴  人  臺灣板橋地方法院檢察署檢察官
    被      告  庚○○
    選任辯護人  莫家駿律師
    被      告  乙○○
    共      同
    指定辯護人  甲○
右列被告因違反毒品危害防制條例案件，經檢察官提起公訴（八十八年度偵緝字第三
二一號、第三七七號、第七六一號、八十八年度偵字第八九八一號），甲○判決如左
：
    主  文
庚○○共同明知為禁藥而牙保，累犯，處有期徒刑伍月。扣案之安非他命壹包（淨重
零點柒伍公克）沒收銷燬。
乙○○連續販賣第二級毒品，累犯，處有期徒刑柒年參月；又共同明知為禁藥而牙保
，累犯，處有期徒刑伍月，扣案之安非他命壹包（淨重零點柒伍公克）沒收銷燬。應
執行有期徒刑柒年陸月，扣案之安非他命壹包（淨重零點柒伍公克）沒收銷燬。
    事  實
一、乙○○於民國八十六年間，因麻醉藥品管理條例案件，經甲○判處有期徒刑六月
    ，如易科罰金以三百元折算一日確定，於八十七年一月二十四日縮刑期滿執行完
    畢，竟不知悔改，明知安非他命係毒品危害防制條例第二條所規定之第二級毒品
    ，竟基於意圖營利之概括犯意，於八十七年三月起至八十八年二月止，在台北縣
    蘆洲市○○路二號五樓，將安非他命壹包以新台幣（下同）三百元至五百元之價
    格，販售予丙○○十數次。
二、庚○○曾於八十三年間，因傷害案件，經臺灣高等法院判處有期徒刑十月確定，
    於八十五年七月三十一日縮刑期滿執行完畢，乙○○於八十六年間，因麻醉藥品
    管理條例案件，經甲○判處有期徒刑六月，如易科罰金以三百元折算一日確定，
    於八十七年一月二十四日縮刑期滿執行完畢，竟均不知悔改，二人明知安非他命
    為禁藥，不得牙保，竟仍共同基於牙保安非他命之犯意聯絡，於八十八年一月十
    五日晚上，乙○○自電話得知丁○○心情不好，欲購買安非他命施用，即聯絡藥
    頭「阿志」（音譯）攜帶價格為三千元之安非他一小包，於八十八年一月十六日
    凌晨零時三十分許，在台北縣延吉街四十八巷一號前交易安非他命，乙○○並與
    庚○○共同前往約定地點與「阿志」碰面，「阿志」為分散風險，即先把欲交易
    之安非他命暫交予庚○○，囑付庚○○十分鐘後再拿安非他命回到約定地點，丁○○則由不知情之辛○○搭載前往約定地點，與「阿志」交易安非他命，因丁○○沒有錢，遂向「阿志」要求以手鐲、戒指抵償該包價值三千元之安非他命，「
    阿志」不同意，經乙○○向「阿志」表示：沒關係，如果丁○○沒給你，就向伊
    收等語，「阿志」始行同意，並叫庚○○將前揭暫時保管之安非他命交與丁○○
    而完成交易，乙○○則將丁○○之手鐲、戒指交予庚○○鑑定真偽。嗣於八十八
    年一月十六日凌晨零時五十分許，在台北縣延吉街四十八巷一號前，經警當場查
    獲尚留在現場之乙○○、庚○○、丁○○及辛○○，並在辛○○所駕駛之車號Ｆ
    Ｅ─六七０六號自小客車右前座椅上，查扣前揭丁○○所購自「阿志」之安非他
    命一包（毛重一公克，淨重０．七五公克）。
三、案經臺北縣警察局蘆洲分局及臺北市政府警察局松山分局報請臺灣板橋地方法院
    偵查起訴。
    理  由
一、被告乙○○販賣安非他命部分：
    訊據被告乙○○矢口否認有販賣安非他命之行為，辯稱：伊沒有販賣安非他命給
    丙○○，丙○○被抓時，伊已經在臺北看守所了，怎麼可能販賣安非他命給他云
    云，惟查，右揭販賣安非他命之事實，業據證人丙○○於警訊時證稱：伊約向「
    阿勵」拿了十幾次安非他命，自八十七年三、四月開始，至八十八年二月止，伊
    只有給三至五百元，因為每次只拿了一點點，「阿勵」就是乙○○等語（見八十
    八年度偵字第八九八一號卷第四頁及背面），及於甲○審理時證稱：有拿十幾次
    ，每次三、五百元，都拿一點點，有時乙○○先拿安非他命到工廠給伊，並說他
    沒錢，或他欠人錢，要伊拿錢給他，伊有拿三百或五百元給乙○○，乙○○都只
    拿一點點安非他命給伊，伊也不知道多少，乙○○都是拿到臺北縣蘆洲市○○路
    二號一樓工廠給伊等語不移（見甲○八十九年三月二十四日訊問筆錄）。又被告
    乙○○係先後於八十六年九月九日起至八十七年一月二十五日止、八十七年八月
    十二日起至八十七年九月十日止、八十八年二月三日起八十八年十月六日止，進
    入臺灣台北分監、台北看守所及臺北監獄或執行或羈押之情，有臺灣板橋地方法
    院法務部在監在押資料表在卷可參，亦顯與證人丙○○所指證被告乙○○曾於八
    十七年三、四月間起至八十八年二月止販賣安非他命之時間，互不抵觸。雖被告
    乙○○另舉出證人戊○○為其證明未有販賣安非他命之行為，證人戊○○並具結
    證稱：伊和丙○○、己○○（同案被告，此部分不另為無罪之諭知，理由詳後）
    是從小就在一起的，伊有與乙○○、丙○○、己○○四人一起用過安非他命，丙○○、己○○有時會找伊去向朋友買安非他命，但其他的伊就不知道，乙○○沒
    有販賣安非他命給丙○○、己○○，因為伊四人如果有安非他命就會拿出來大家
    一起用，不會說還要拿錢出來買等語（見甲○八十九年六月二十八日訊問筆錄）
    ，惟衡諸常情，證人戊○○雖與丙○○係從小就在一起之朋友，終究非二十四小
    時形影不離，丙○○未曾與證人戊○○隆去向被告買過安非他命，並不代表被告
    即未個別販賣安非他命予丙○○，又縱認證人戊○○確曾與被告、己○○及丙○○以誰有安非命誰就拿出來之方式，共同施用安非他命，亦無法據此即謂被告不
    可能販賣安非他命予丙○○，足徵證人戊○○之前揭證詞，純屬臆測迴護之詞，
    要難遽採為有利於被告之認定。況且，若依證人戊○○所言被告與丙○○係從小
    一起長大的朋友，益微證人丙○○並無誣攀被告之理。是被告所辯未有販賣之詞
    ，要屬卸飾之詞，不足採信。按販賣安非他命係違法行為，非可公然為之，亦無
    公定之價格，不論是瓶裝或紙包之安非他命，均可任意分裝增減分量，而每次買
    賣之價量，亦隨時依雙方之關係深淺、資力、需求之數量及對行情之認知、來源
    是否充裕、販賣者是否渴求資金、查緝是否嚴緊、購買者被查獲時供述購買對象
    之可能性之風險評估等，因而異其標準，並機動調整，非可一概而論，販賣之利
    得除經坦承犯行或價量俱臻明確外，委難察得實情，販賣之人從價差或量差中牟
    利方式雖異，其意圖營利之非法販賣行為則一，否則要無甘冒重罪之風險以身試
    法，而本件被告乙○○雖否認販賣犯行而無法查得販賣之實際利得，但除別有事
    證足認其係按同一價量轉讓或確未牟利外，尚難執此遽認其非法販賣之證據有所
    未足，併此敘明。此部分事證明確，被告乙○○販賣安非他命犯行洵堪認定，應
    予依法論科。
二、被告乙○○、庚○○牙保安非他命部分
    訊據被告乙○○、庚○○均矢口否認有牙保安非他命之行為，被告乙○○辯稱：
    是伊與丁○○合資向藥頭綽號「阿志」買安非他命的云云，被告庚○○辯稱：當
    天伊是要去向乙○○拿手機的云云，經查：
    （一）右揭事實，業據被告乙○○於警訊時供承：伊要賣給丁○○的安非他命，
          是一名綽號「阿植」拿來由伊轉手要庚○○將安非他命交給丁○○等語不
          諱（見八十八年度偵字第二０六四號第十九頁背面），被告庚○○亦於偵
          查初訊時供承：安非他命是伊交給丁○○的，是綽號「阿志」交給伊要伊
          ，要伊交給乙○○，丁○○有拿戒子給伊，伊覺得是假的，沒有收等語（
          見八十八年度偵字第二０六四號卷第四十頁及背面），另於偵查中復供承
          ：安非他命是不詳男子交給伊，叫伊拿給丁○○，伊就直接交給丁○○，
          安非他命交給丁○○後，丁○○有交手鐲及戒子給伊鑑定，伊認為戒子上
          碎鑽沒有光澤，玉鐲有裂痕，沒有價值等語不諱（見八十八年度偵緝字第
          七六一號卷第十四頁背面及第十五頁），核與證人丁○○於警訊時證稱：
          當天伊心情不好，乙○○打電話找伊喝酒，伊向乙○○說心情不好想吸安
          非他命，請乙○○代伊聯絡藥頭，所以乙○○就聯絡到上手綽號「阿志」
          以每包三千元價格要賣給伊，所以伊等就約在台北市○○街四十八巷一號
          前見面交貨，伊就叫辛○○載伊到現場買安非他命，庚○○是乙○○叫去
          現場，當時「阿志」來時將安非他命先交給庚○○，但伊身上沒有錢，就
          要以身上手鐲及戒指交換，但「阿志」當時不願意，後來乙○○向「阿志
          」說沒關係，如果丁○○沒有給你，就向他收，所以「阿志」才叫庚○○
          將安非他命給伊等語（見八十八年度偵字第二０六四號卷第二十三頁至第
          二十四頁），及於偵查初訊時證稱：查獲的安非他命是阿國拿給伊的，阿
          國就是庚○○，伊用的安非他命是「阿志」交給阿國，阿國再轉交給伊等
          語（見八十八年度偵字第二０六四號卷第三十二頁背面），復於偵查中再
          證稱；伊當天拜託乙○○替伊購買一包三千元，當時伊身上沒有錢，伊以
          手鐲及戒子一只抵付貨款，安非他命是綽號「阿志」交給伊，他與乙○○
          一起到場，「阿志」看見警察後就離開，「阿志」把手鐲、戒子交給許森
          國鑑定，庚○○交給乙○○由乙○○還給伊，伊不知道「阿志」的真實姓
          名，都是乙○○替伊連絡的，伊是拜託乙○○替伊買安非他命，伊託吳恆
          勵買安非他命，庚○○應該知道，他們三人先後到場等語相符（見八十八
          年度偵緝字第七六一號卷第十三頁背面至第十四頁），而當場查獲之白色
          結晶物壹包（淨重０．七五公克），亦經法務部調查局檢驗給果，係甲基
          安非他命，有該局八十八年九月十五日第００三九三六號檢驗通知書一紙
          在卷足憑，是被告乙○○、庚○○應有於八十八年一月十六日凌晨零時三
          十分許共同牙保丁○○向綽號為「阿志」者購買安非他命之行為，被告空
          言否認，要不足採。雖證人丁○○嗣於甲○調查時改稱：伊不是向被告吳
          恆勵買安非他命，伊是向乙○○的朋友買，伊是向乙○○問那裡可買到安
          ，乙○○才打電話給伊，約在台北市○○街碰面，當在場有伊，乙○○、
          及吳的朋友名字伊忘了，庚○○是後來才到的，後來遇到警察臨檢，藥頭
          本來約定一包三千元，後來喊價為二千元，伊與乙○○各出一千元買，當
          時安由庚○○經手拿給伊，因為伊身上沒帶錢，庚○○及乙○○與藥頭在
          講話，講一講之後，藥頭就把安拿給庚○○，許再拿給伊，當時安由許森
          國經手給伊，因為伊身上沒帶錢，庚○○及乙○○與藥頭在講話，講一講
          之後藥頭就把安拿給庚○○，許再拿給伊，伊當時拿玉鐲子要付錢，吳恆
          勵叫伊拿回去，說要先幫伊付，乙○○有拿一千元給藥頭云云（見甲○八
          十八年十月二十九日訊問筆錄），而改稱當天係與被告乙○○合資向藥頭
          購買安非他命云云，惟觀諸證人丁○○之上開證述，自警訊、偵查時調查
          時均堅指被告二人共同牙保伊向「阿志」購買安非他命等情不移，及至本
          院調查時，始急於否認被告牙保之事，而完全附合被告乙○○之合資說詞
          ，惟案重初供，自應以證人丁○○於警訊、偵查之證述較接近被告犯罪時
          點，記憶較為清晰，且較符合被告乙○○於警訊自白之事實，足堪採信，
          證人丁○○嗣於甲○八十八年十月二十九日調查時所為證詞，顯係迴護被
          告之詞，委無足採。是被告乙○○、庚○○所辯顯係圖卸刑責之詞，不足
          採信，被告牙保安非他命之犯行洵堪認定，應予依法論處。
二、查安非他命係經行政院衛生署於六十九年十二月八日，以衛署藥字第三０一一二
    四號公告，自六十九年十二月八日起禁止輸入製造，並自七十年六月一日起禁
    止販賣之禁藥，不得牙保，並經毒品危害防制條例第二條將安非他命列為第二級
    毒品在案。是核被告乙○○前揭販賣及牙保安非他命之行為，係犯毒品危害防制
    條例第四條第二項之販賣安非他命罪及藥事法第八十三條第一項之牙保禁藥罪，
    另被告庚○○牙保安非他命之行為，係犯藥事法第八十三條第一項之牙保禁藥罪
    ，被告乙○○與庚○○就牙保安非他命行為間，有犯意聯絡及行為分擔，為共同
    正犯。又被告乙○○多次販賣安非他命行為，時間緊接，犯罪構成要件相同，顯
    係基於概括犯意為之，應依連續犯論以一罪並加重其刑。被告乙○○所犯上開連
    續販賣安非他命、明知禁藥而牙保二罪間，犯意各別，罪名有異，應分論併罰。
    又公訴人認被告乙○○、庚○○於右揭時地係共同販賣第二級安非他命予丁○○
    ，而認被告二人係犯毒品危害防制條例第四條第二項之販賣第二級毒品安非他命
    罪嫌云云，惟查，被告乙○○係得知丁○○欲購買安非他後，即聯絡藥頭即綽號
    為「阿志」之人，攜帶安非他命至台北縣延吉街四十八巷一號前與丁○○交易，
    被告乙○○與庚○○並共同至約定地點牙保丁○○向「阿志」購買安非他命，已
    如前述，被告乙○○及庚○○並非販賣安非他命予丁○○之人，亦無證據證明被
    告乙○○與庚○○與與該綽號為「阿志」之人有共同販賣安非他命之犯意聯絡及
    行為分擔，自難謂被告二人有販賣第二級毒品安非他命之情事可言，是公訴人起
    訴法條容有未洽，惟起訴事實相同，應依法變更起訴法條。又查被告庚○○曾於
    八十三年間，因傷害案件，經臺灣高等法院判處有期徒刑十月確定，於八十五年
    七月三十一日縮刑期滿執行完畢，被告乙○○於八十六年間，因麻醉藥品管理條
    例案件，經甲○判處有期徒刑六月，如易科罰金以三百元折算一日確定，於八十
    七年一月二十四日縮刑期滿執行完畢，有台灣高等法院檢察署刑案紀錄簡覆表附
    卷足憑，其等二人於五年之內，再犯本件有期徒刑以上之罪，均係屬累犯，均應
    依刑法第四十七條之規定加重其刑。爰審酌被告乙○○販賣、牙保安非他命及庚○○牙保安非他命對於他人身心健康之危害甚鉅，及其等二人犯罪之動機、目的
    、手段、方法、犯後態度等一切情狀，均量處如主文所示之刑，其中被告乙○○
    部分並定應執行之刑，以資懲儆。至扣案之安非他命一包（毛重一公克，淨重０
    ．七五公克），係查獲之毒品，不同屬於犯人與否，應依毒品危害防制條例第十
    八條第一項前段規定，併予宣告沒收銷燬。
三、公訴意旨另以被告乙○○於八十七年八月間，在臺北縣蘆洲市○○路三十四巷一
    ００號，以每包五百元之價格，出售第二級毒品安非他命予己○○施用，因認被
    告乙○○涉有毒品危害防制條例第四條第二項之販賣第二級毒品罪嫌云云，訊據
    被告乙○○堅決否認有販賣安非他命予己○○之行為，按犯罪事實應依證據認定
    之，無證據不得推定其犯罪事實，刑事訴訟法第一百五十四條定有明文。而所謂
    認定犯罪事實之證據，係指足以認定被告確有犯罪行為之積極證據而言，該項證
    據自須適合於被告犯罪事實認定，始得採為斷罪資料（最高法院二十九年度上字
    第三一０五號判例意旨參照）。經查，證人己○○雖於警訊時證稱：伊所吸食之
    安非他命以前係向吳梅蜜女士以每包一千元購得，最近幾個月係向綽號「阿勵」
    以五百元取得安非他命吸食，共交易五次，每次都是至伊住處交付給伊云云（見
    八十七年度偵字第二六一八三號卷第四頁背面），惟其究係何時起改向「阿勵」
    購買安非他命之情，則未為明確說明，其為指證本非無瑕疪可指，要難遽採為不
    利於被告之認定，又證人己○○經甲○傳喚、拘提，均未能到庭充實其於警訊之
    指訴，益徵其證詞之可疑，況且移送單位並未查扣任何安非他命、分裝袋等證物
    足資佐證，自難僅憑證人己○○未明確之片面指訴即遽認被告有販賣安非他命之
    行為，此外復查無其他積極證據，足資證明被告販賣安非他命予己○○之犯行，
    則此部分被告乙○○被訴販賣第二級毒品安非他命犯行尚屬不能證明，本應為無
    罪之諭知，惟公訴意旨認此部分與前揭論罪部分，有裁判上一罪之牽連關係，爰
    不另為無罪之諭知，附此敘明。
四、公訴意旨又以被告乙○○、庚○○基於共同之犯意聯絡，意圖營利，於八十八年
    一月十六日凌晨零時五十分許，在台北市○○街四十八一號前，以每包三千元之
    價格，出售第二級毒品安非他命給丁○○（此部分未構成販賣，詳如前述）及辛○○，因認被告乙○○、庚○○涉有違反毒品危害防制條例第四條第二項之販賣
    第二級毒品罪嫌云云，惟按犯罪事實應依證據認定之，無證據不得推定其犯罪事
    實，刑事訴訟法第一百五十四條定有明文。而所謂認定犯罪事實之證據，係指足
    以認定被告確有犯罪行為之積極證據而言，該項證據自須適合於被告犯罪事實認
    定，始得採為斷罪資料（最高法院二十九年度上字第三一０五號判例意旨參照）
    。訊據被告乙○○、庚○○堅決否認有販賣安非他命予辛○○之行為，經查，證
    人辛○○業於警訊及偵查時證稱：係丁○○找伊，叫伊載他到台北市○○街四十
    八巷一號前找朋友拿個東西馬上回來，所以伊就載他去，伊不知他是去買安非他
    命等語（見八十八年度偵字第二０六四號卷第二十一頁背面及第三十二頁背面）
    ，並經證人丁○○於警訊時證述確實（見八十八年度偵字第二０六四號卷第二十
    三頁背面），是知證人辛○○並非前去購買安非他命之人，尚難謂被告乙○○、
    庚○○有販賣安非他命予辛○○之可言，況且被告乙○○、庚○○當日係牙保丁○○與綽號「阿志」之人購買安非他命，已如前述，自亦無牙保辛○○購買安非
    他命之行為。此外，復查無其他證據足認被告二人有販賣安非他命予辛○○之犯
    行，則此部分被告乙○○、庚○○被訴販賣第二級毒品安非他命犯行尚屬不能證
    明，本應為無罪之諭知，惟公訴意旨認此部分與前揭論罪部分，有裁判上一罪之
    牽連關係，爰不另為無罪之諭知，附此敘明。
據上論據，應依刑事訴訟法第二百九十九條第一項前段、第三百條、毒品危害防制條
例第四條第二項、第十八條第一項前段，藥事法第八十三條第一項，刑法第十一條前
段、第二十八條、第五十六條、第四十七條、第五十一條第五款，判決如主文。
本案經檢察官楊仲農到庭執行職務。
中      華      民      國    八十九    年      七      月    二十六    日
                              臺灣板橋地方法院刑事第六庭
                                  法  官    葉  靜  芳
右正本證明與原本無異。
如不服本判決，應於判決送達後十日內向甲○提出上訴狀 。
                                  書記官    黃  大  千
中      華      民      國    八十九    年      七      月    三十一   日
附錄本判決論罪科刑法條
藥事法第八十三條
明知為偽藥或禁藥，而販賣、供應、調劑、運送、寄藏、牙保、轉讓或意圖販賣而陳
列者，處五年以下有期徒刑，得併科新台幣十萬元以下罰金。
犯前項之罪，因而致人於死，處七年以上有期徒刑，致重傷害者，處一年以上七年以
下有期徒刑。
因過失犯第一項之罪者，處一年以下有期徒刑、拘役或新台幣十萬元以下罰金。
第一項之未遂犯罰之。
毒品危害防制條例第四條：
製造、運輸、販賣第一級毒品者，處死刑或無期徒刑；處無期徒刑者，得併科新臺幣
一千萬元以下罰金。
製造、運輸、販賣第二級毒品者，處無期徒刑或七年以上有期徒刑，得併科新臺幣七
百萬元以下罰金。
製造、運輸、販賣第三級毒品者，處五年以上有期徒刑，得併科新臺幣五百萬元以下
罰金。
製造、運輸、販賣專供製造或施用毒品之器具者，處一年以上七年以下有期徒刑，得
併科新臺幣一百萬元以下罰金。
前四項之未遂犯罰之。


司法院資訊處製作；財團法人民間司法改革基金會備份。
